【裁判字號】    98,交聲,148
【裁判日期】    980811
【裁判案由】    違反道路交通管理處罰條例聲明異議
【裁判全文】
臺灣花蓮地方法院交通事件裁定         98年度交聲字第148號
原處分機關  交通部公路總局臺北區監理所花蓮監理站
異  議  人
即受處分人  甲○○
上列異議人即受處分人因違反道路交通管理處罰條例案件，對於
交通部公路總局台北區監理所花蓮監理站於中華民國98年 4月28
日所為之處分（花監違字第裁44-P00000000號）聲明異議，本院
裁定如下：
    主  文
原處分撤銷。
甲○○汽車駕駛人，行經有燈光號誌管制之交岔路口闖紅燈，處
罰鍰新臺幣貳仟柒佰元，並記違規點數參點。
    理  由
一、原處分意旨略以：異議人即受處分人甲○○於民國97年12月
    24日17時40分許，駕駛車號 C9-1326號自用一般小客車行經
    台九線三棧段 188.5公里處之有燈光號誌管制之交岔路口時
    ，闖紅燈，爰依道路交通管理處罰條例第53條第 1項，裁處
    罰鍰新臺幣（下同）4500元。異議人則以：其於98年 3月19
    日始收到郵務送達通知書，於同月23日中午領取違規通知單
    時，已逾到案日期，此為行政程序疏忽，其因此遭多裁罰逾
    期罰緩1800元，太不合理，況舉發單位未於前方 150公尺處
    設立測速照相警告標誌，應不符合闖紅燈之認定，且本件舉
    發之採證照片只有1張越線，如何認定 3秒2之前為紅燈，異
    議人當時實乃於黃燈時經過停止線，舉發單位之 2張採證照
    片既無法證明異議人之車前懸越線時為紅燈，即有違誤，又
    裁決書亦漏未依道路交通管理處罰條例第63條之規定記違規
    點數 3點，亦有違誤，自應由鈞院撤銷原處分，改為不罰等
    語。
二、按汽車駕駛人，行經有燈光號誌管制之交岔路口闖紅燈者，
    處1800元以上5400元以下罰鍰。又汽車駕駛人有第53條情形
    之一者，除依原條款處罰鍰外，並予記違規點數 3點。道路
    交通管理處罰條例第53條第 1項、第63條第1項第3款分別定
    有明文。復按違反道路交通管理事件統一裁罰基準及處理細
    則第 5條規定：「處理違反道路交通管理事件，有關文書送
    達之程序，依行政程序法之規定」。再按送達，不能依前 2
    條規定為之者，得將文書寄存送達地之地方自治或警察機關
    ，並作送達通知書2份，1份黏貼於應受送達人住居所、事務
    所、營業所或其就業處所門首，另 1份交由鄰居轉交或置於
    該送達處所信箱或其他適當位置，以為送達。前項情形，由
    郵政機關為送達者，得將文書寄存於送達地之郵政機關。寄
    存機關自收受寄存文書之日起，應保存 3個月。行政程序法
    第74條亦定有明文。
三、經查：
    (一)異議人對於其於上開時、地有駕車經過該路口之事實，並
      不爭執，惟辯稱：其係闖黃燈被照相，之後繼續行駛穿越
      過該路口，並未闖紅燈云云。惟舉發照片上 Y代表黃燈，
      旁邊的數字顯示黃燈亮的秒數， R則代表紅燈，旁邊數字
      代表紅燈亮的秒數，依照違規照片可知異議人係在紅燈亮
      起 3點多秒後才經過該路口等情，業據證人即舉發警員劉
      美嬌於本院證述明確。又觀之卷附第 1張舉發照片可知，
      異議人上開車輛後緣在該停止線上時，紅燈已亮3點2秒，
      第 2張舉發照片則顯示異議人繼續前行，足證異議人確實
      係在紅燈已亮之情形下穿越過停止線，是異議人之行為已
      構成闖紅燈無訛。而本件舉發地點前方有「前有闖紅燈照
      相請依燈號行駛」之警告標示，亦有照片 2張在卷可參，
      況本件係舉發闖紅燈，並非超速，是異議人抗辯：無測速
      照片之警示標示云云，委不足採。
    (二)又依卷附之舉發違反道路交通事件通知單，其上所載應到
      案日期為98年2月18日。而本件舉發通知單係於98年1月份
      ，先以一般普通掛號郵件交寄，經投遞及招領逾期退回後
      ，復於98年 3月份改以普通掛號行政文書郵件重新封裝交
      寄，經投遞後，寄存於美崙郵局以為送達，並於98年3 月
      23日由收件人本人簽名妥收等情，有中華郵政股份有限公
      司花蓮郵局98年7月23日郵字第098000579號函及證人劉美
      嬌庭呈之98年1月19日、98年3月17日交寄明細各 1張在卷
      可參。而依上開規定，本件通知單應依行政程序法第74條
      規定送達，是舉發單位於98年 1月間先以一般掛號郵件方
      式送達，與上開規定不符，自難認為已合法送達，應以舉
      發單位於 3月份以行政文書郵件方式交寄，始為合法送達
      。是異議人所辯，其收到本件舉發通知單時已逾應到案日
      期等語，應堪採信。
    (三)再依違反道路交通管理事件統一裁罰基準表，小型車違反
      第53條第 1項規定，於期限內繳納或到案聽候裁決者，罰
      鍰2700元、逾越應到案期限30日內，繳納罰鍰或到案聽候
      裁決者，罰鍰3600元、逾越應到案期限30日以上60日以內
      ，繳納罰緩或到案聽候裁決者，罰鍰4500元、逾越應到案
      期限60日以上，繳納罰鍰或逕行裁決處罰者，罰鍰5400元
      。而舉發單位係於98年 3月間始將本件舉發通知單以行政
      文書郵件交寄，致異議人於98年 3月23日收到舉發通知單
      時，已逾應到案日期（即98年 2月18日），已如前述，是
      異議人未能於應到案日期前依上開裁罰基準表繳納罰鍰或
      到案聽候裁決，實不可歸責於異議人，自應依上開裁罰基
      準表最低罰鍰2700元處罰之。
四、綜上所述，異議人有上開闖紅燈之違規行為，應堪認定，其
    辯稱：其係闖黃燈云云，並不可採。然本件舉發通知單既係
    於應到案日期後始合法送達於異議人，致異議人無法於應到
    案日期前依上開裁罰基準表繳納罰鍰或到案聽候裁決，自應
    依上開裁罰基準表最低罰鍰處罰之。原處分機關未詳查上情
    ，逕予裁罰4500元，亦未依道路交通管理處罰條例第63條第
    1項第 3款之規定，記違規點數3點，容有未洽，自應由本院
    將原處分撤銷，依道路交通管理處罰條例第53條第 1項、第
    63條第1項第3款規定，改裁定如主文第 2項。又異議人雖聲
    請停止執行，以便其車輛檢驗不受繳清罰鍰之限制云云，然
    其並未說明本件為何有停止執行之必要，而違反道路交通管
    理事件統一裁罰基準及處理細則第66條已明文規定原裁決之
    處理方式，故本院認無停止執行之必要，其此部分之聲請，
    應予駁回，附此敘明。
據上論斷，應依道路交通案件處理辦法第20條，裁定如主文。
中    華    民    國    98    年    8     月    11    日
                  交通法庭      法  官  李世華
上列正本證明與原本無異。
如對本裁定不服，應於送達後 5日內，向本院提出抗告狀（應抄
附繕本）。
中    華    民    國    98    年    8     月    11    日
                                書記官


司法院資訊處製作；財團法人民間司法改革基金會備份。
